臺灣臺北地方法院刑事判決　　　　　　　　　　　　　　九十年度自字第九五一號
　　自　訴　人　甲○○
　　被　　　告　乙○○○
右列被告因竊佔案件，經自訴人提起自訴，本院判決如左：
    主  文
乙○○○意圖為自己不法之利益，而竊佔他人之不動產，處拘役拾日，如易科罰金
，以佰元折算壹日。緩刑貳年。
    事  實
一、乙○○○係台北市○○區○○街一五○巷十九號二樓之住戶，明知同棟大樓頂樓
    五樓房屋其中房間（如附件虛線所示，面積十七‧七七平方公尺）係同棟住戶吳
    德裕之父甲○○私人加蓋（坐落臺北市○○區○○段三小段二五九地號土地），
    其對該不動產並無排除他人之使用權或所有權，竟因不滿甲○○私人加蓋上開房
    屋，而使其頂樓使用不便，即意圖為自己不法之利益，於九十年八月七日，利用
    該屋未上門鎖之機會，擅將個人所有之桌椅、紙箱等雜物搬進屋內，並鎖上門鎖
    ，以此方法長期占用該屋、排除他人使用，而竊佔該屋供己使用。嗣經甲○○多
    次催討，始於九十一年三月間搬空返還。
二、案經被害人甲○○提起自訴。
    理  由
一、訊據被告乙○○○就於前揭時地將其衣物、桌椅等雜物搬入自訴人甲○○私自搭
    蓋之台北市○○區○○街一五○巷十九號五樓房間內（如附件所示，坐落臺北市
    文山區○○段○○段二五九地號土地，下簡稱系爭房屋），嗣經催討始行搬遷等
    事實固坦承不諱，惟否認有何竊佔之故意意圖，辯稱：伊認為頂樓為全體住戶所
    有，任何人均得使用云云。經查：
  (一)被告於前開時地搬置物品進入自訴人頂樓加蓋之系爭房屋，加以使用並上門鎖等
    情，除據被告乙○○○自承在卷外，並經告訴人甲○○於本院訊問中指訴綦詳，
    且有現場相片五幀、土地所有權狀、建物所有權狀附卷可參；此外，被告乙○○
    ○竊佔之系爭建物，面積共十七‧七七平方公尺乙節，亦經本院現場勘驗屬實，
    有九十一年三月十三日勘驗筆錄在卷可查，並有臺北市古亭地政事務所九十一年
    三月十九日北市古第二字第○九一三○三三二六○○號函及附件土地複丈成果圖
    附卷足徵；此部分事實，堪以認定。
  (二)復系爭房屋為自訴人甲○○於大樓頂樓加蓋等情，業為被告乙○○○所不爭執，
    縱自訴人甲○○就該頂樓是否擁有完全排他之使用權尚有民事上之疑義，但就系
    爭房屋（不含基地使用之部分）為自訴人甲○○得排他使用乙節，實屬明確，被
    告明知系爭建物非其所有或所得支配使用，竟仍強行遷入占用、鎖上門鎖，其已
    有排除原使用權人、甚至同棟大樓其他住戶之使用權利之行為，其有為自己不法
    利益之意圖，至為灼然，故被告所辯無竊佔意圖云云，委無足採。
  (三)綜上所述，本件事證明確，被告乙○○○所辯顯無足採，其竊佔犯行洵堪認定，
    應予依法論科。
二、核被告乙○○○所為，係犯刑法第三百二十條第二項竊佔罪。爰審酌被告乙○○
    ○係基於自訴人違法加蓋頂樓在先，而使自己頂樓長年為他人佔據、無法使用之
    動機，輔對法律所有權、使用規定無法確實瞭解，始為犯行，而竊佔之範圍業僅
    衡量相當於自己持份、一己使用為已足，無其他更積極破壞行為，且自訴人於被
    告乙○○○占有使用系爭房屋期間，房屋屬棄置狀況，並未積極妨害自訴人之使
    用，故被告乙○○○侵害法益尚小，且於本院庭訊後，業深切反省，自行將放置
    物品搬離，獲得自訴人之原諒，其侵害損害業已彌補，並衡量被告其餘犯罪之手
    段、犯人之生活狀況、品行、智識程度、犯人與被害人平日之關係、犯罪所生之
    危險或損害、犯罪後之態度等一切情狀，判處如主文所示之刑，並諭知易科罰金
    之折算標準，以示懲儆。末查被告乙○○○前未曾受有期徒刑以上刑之宣告，有
    臺灣高等法院檢察署刑案紀錄簡覆表附卷可稽，其因一時失慮，致犯本罪，且犯
    後坦承犯行，深知悔悟，本院認其經此次科刑教訓後，當益知警惕，應無再犯之
    虞，因認其所受宣告之刑，以暫不執行為適當，爰併予宣告緩刑二年，以勵來茲
    ，而啟自新。
據上論斷，應依刑事訴訟法第三百四十三條、第二百九十九條第一項前段，刑法第三
百二十條第二項、第四十一條第一項前段、第七十四條第一款，罰金罰鍰提高標準條
例第一條前段、第二條，判決如主文。
中      華      民      國    九十一    年      四      月     十六     日
                                      臺灣臺北地方法院刑事第三庭
                                          法  官  郭惠玲
右正本證明與原本無異。
如不服本判決，應於判決送達後十日內，向本院提出上訴狀。
                                          書記官  陳  懿
中    華    民    國     九十一        年      四        月    十七    日
附錄本案論罪科刑法條全文：
刑法第三百二十條  普通竊盜罪、竊佔罪
意圖為自己或第三人不法之所有，而竊取他人之動產者，為竊盜罪，處五年以下有期
徒刑、拘役或五百元以下罰金。
意圖為自己或第三人不法之利益，而竊佔他人之不動產者，依前項之規定處斷。
前二項之未遂犯罰之。
